臺灣高等法院刑事判決　　　　　　　　96年度上訴字第4105號
上　訴　人
即　被　告　甲○○
指定辯護人　本院公設辯護人王永炫
上列上訴人因違反毒品危害防制條例案件，不服臺灣桃園地方法
院96年度重訴字第21號，中華民國96年8月24日第一審判決（起
訴案號：臺灣桃園地方法院檢察署96年度偵字第2886號），提起
上訴，本院判決如下：
    主  文
上訴駁回。
    事  實
一、甲○○前因施用第一級毒品案件，經本院以93年度上訴字第
    1001號判決判處有期徒刑11月確定，又因施用第一級毒品案
    件，經臺灣板橋地方法院以94年度訴字第300號判決判處有
    期徒刑1年確定，二者接續執行，甫於民國95年9月23日執行
    完畢。詎仍不知悔改，明知海洛因係毒品危害防制條例第2
    條第2項第1款所規定之第一級毒品，並為行政院依懲治走私
    條例第2條第3項公告之管制進出口物品，禁止非法運輸、私
    運進口，惟因患有精神疾病（未達不能或顯著降低其辨識行
    為違法或依其辨識而行為之能力的程度），求職困難，某真
    實姓名、年籍不詳之成年人士，又以代價不詳之利益相誘，
    乃與該名人士共同基於自柬埔寨運輸、私運管制物品第一級
    毒品海洛因入境臺灣之犯意聯絡，於96年1月25日，搭乘長
    榮航空BR267號班機前往柬埔寨金邊市，再依該不詳人士之
    指示，將在該處以不詳方式取得之第一級毒品海洛因球4顆
    （合計淨重365.44公克，純度84.14％，純質淨重30 7.48公
    克，分別以保險套、保鮮膜包裹），塞入自己肛門內，而於
    96年1月28下午6時許，搭乘長榮航空BR266號班機，自柬埔
    寨返臺，經由臺灣桃園國際機場運輸、私運上開第一級毒品
    海洛因入境臺灣。因甲○○入境前已為海關列為注檢人員，
    迨甲○○通關後，海關人員發覺甲○○行為有異，乃會同航
    警人員依法予以搜身，當場查獲，並扣得上開海洛因4顆。
二、案經法務部調查局移送臺灣桃園地方法院檢察署檢察官偵查
    起訴。
    理  由
一、訊據被告甲○○對於上開私運海洛因毒品入境台灣之犯行，
    業於原審、本院審理時坦承不諱，並有查獲現場照片9張及
    被告入出境紀錄查詢資料、長榮航空股份有限公司96年8月1
    日長航企運字第20072538號行文各1份在卷可稽（見偵查卷
    第18至21頁；原審卷第89、136、138頁），而扣案之檢品4
    顆經送驗結果，確含第一級毒品海洛因成分，合計淨重365.
    44公克，純度84.14％，純質淨重307.48公克，亦有法務部
    調查局桃園縣站查獲涉嫌毒品危害防制條例毒品初步鑑驗報
    告單、法務部調查局96年3月2日調科壹字第09623015570號
    鑑定書各1份附卷可佐（見偵查卷第14、32頁），足認被告
    上開自白與事實相符。
二、至被告就何人邀其前往柬埔寨，先後有「阿財」、「李治世
    」等不同說法；就私運毒品之代價先稱有300元美金，後稱
    並無取得任何代價云云，亦有不同說詞，惟均未舉證以實其
    說，究否真實即有可疑，而依法務部戶役政連結作業系統提
    供之資料，亦無「李治世」之人 (見原審卷第128頁），益
    見被告上開說詞尚難憑信。然審酌被告乃第一次出國，有前
    揭入出境紀錄查詢資料在卷可證，其因精神障礙而領有中華
    民國身心障礙手冊，亦有該手冊及核發該手冊之相關依據存
    卷可參（見偵查卷第37頁；原審卷第53至58頁），依被告之
    智識程度及經濟狀況，尚難有能力與國外毒梟逕自接洽並大
    量購買毒品，而私運毒品刑罰甚重，一般人若無相當代價，
    當無任意為之之理，是被告表示乃受人邀約前往柬埔寨運毒
    ，該人士並提供被告一定代價之說詞，仍可認定。
三、又被告辯稱其當天係搭乘華航班機返台，於下飛機出大門後
    有向二位華航服務員表示其有攜帶毒品，後來被帶到一位華
    航科長處寫下自白書，是本件伊有自首犯罪云云，惟被告係
    於96年1月28日搭乘長榮航空BR-266班機從金邊飛回台北，
    有長榮航空股份有限公司96年8月1日長航企運字第2007253
    8號函可佐，事實極明，被告一再爭執其係搭乘華航乙節，
    應無可採。另據證人余廷耀及陳自佐於原審均具結證稱，被
    告經由情資股列為注檢對象，從樓上下來時，便衣航警就跟
    在旁邊監視被告，後進入行李檢查處時，由證人余曜廷檢查
    被告隨身行李，證人陳自佐見被告神色緊張，研判該旅客身
    上藏有東西，徵得股長同意把被告帶到檢查室搜身，並與航
    警一同詢問被告是否攜帶4號（即海洛因），被告始坦承犯
    行等語（見原審卷第147、149頁）。可見被告於入境前已被
    海關列為注檢人員，迨被告入境後即加以監控，因發現被告
    神色緊張，行為有異，乃將被告帶至檢查室搜身而查獲毒品
    ，則被告既於入境前已被列為注檢人員，入境後因航警人員
    及證人余廷耀、陳自佐已懷疑其身上藏有毒品，欲進行搜身
    ，縱被告在搜身之前承認有攜帶毒品，尚難認係對未發覺之
    犯罪自首，而合於刑法第62條自首減輕其刑之規定。另辯護
    人為被告辯護稱：被告供稱毒品來自李治世，應可依毒品危
    害防制條例第17條規定，減輕其刑云云，然據法務部戶役政
    連結作業系統提供之資料，並無「李治世」之人，已如前述
    ，且並無供出毒品來源，因而破獲之情，自不符合毒品危害
    防制條例第17條之規定。本案事證明確，被告犯行洵堪認定
    ，應依法論科。
四、按海洛因係毒品危害防制條例第2條第2項第1款所規定之第
    一級毒品，亦為行政院依懲治走私條例第2條第3項公告之管
    制進出口物品。核被告所為，係犯毒品危害防制條例第4條
    第1項之運輸第一級毒品罪，及懲治走私條例第2條第1項之
    私運管制物品進口罪。被告持有上開毒品之低度行為，為運
    輸毒品之高度行為所吸收，不另論罪。被告與某真實姓名、
    年籍不詳之成年人士，就上開運輸第一級毒品、私運管制物
    品進口犯行，有犯意聯絡及行為分擔，應依刑法第28條規定
    ，論以共同正犯。被告所犯上開二罪，係以一行為而同時觸
    犯之，為想像競合犯，應依刑法第55條規定，從一重之運輸
    第一級毒品罪論處。被告有如事實欄所載之前案紀錄，有本
    院被告前案紀錄表1份附卷可參，其於刑之執行完畢後5年內
    ，故意再犯本件有期徒刑以上之罪，應依刑法第47條第1項
    之規定，論以累犯，而因運輸第一級毒品罪之法定本刑為死
    刑、無期徒刑，依法不得加重。被告之精神狀況經行政院衛
    生署桃園療養院鑑定結果，認：「就運送毒品行為而言，陳
    員犯案當時辨別該行為違法，且依辨別而行為之能力應無顯
    著低於常人。惟陳員罹患精神病多年，且目前在治療下仍有
    輕度精神病症狀，影響所及，其一般之自我控制能力可能有
    某種程度之缺損，在受他人唆使或威脅時，其抗拒力有可能
    稍弱於常人。」，有該院出具之精神鑑定報告書1份在卷可
    稽（見原審卷第109至112頁），是被告並不符合刑法第19條
    第2項得減輕其刑之要件。然被告因患有精神疾病，一時失
    慮為人利用，且其運輸第一級毒品入境臺灣，量雖非微，與
    一般毒梟運輸毒品常達數公斤相較，犯罪情節仍有差異，兼
    之被告事後坦承犯行，表達悔悟，而認依被告所犯情節，客
    觀上足以引起一般人之同情，堪予憫恕，縱量處法定最輕本
    刑即無期徒刑，仍嫌過重，故依刑法第59條之規定，酌減其
    刑。原審適用毒品危害防制條例第4條第1項、第18條第1項
    前段、第19條第1項，懲治走私條例第2條第1項、第11條，
    刑法第11條、第28條、第55條、第47條第1項、第59條，審
    酌被告犯罪之動機、目的、手段、素行、智識程度、私運海
    洛因之數量及犯後坦承犯行之態度等一切情狀，量處有期徒
    刑15年6月。並說明公訴人雖聲請宣告被告令入勞動場所強
    制工作，惟本案僅查獲被告單一犯行，尚無積極證據足認其
    有犯罪習慣，而被告係因貪圖利益為人利用，已如前述，尚
    難逕認其係因遊蕩或懶惰成習而犯罪，審酌被告之犯案動機
    及情節，認量處被告有期徒刑15年6月，已足收矯治之效，
    故不併予宣告強制工作處分。又扣案如附表1所示之第一級
    毒品海洛因4包（合計淨重365.44公克，純度84.14％，純質
    淨重307.48公克），應依毒品危害防制條例第18條第1項前
    段規定沒收銷燬之。扣案之如附表2所示之包裝物品，係用
    於包裹私運之海洛因，防其裸露、潮濕，便於攜帶，乃供運
    輸毒品所用之物，且屬具共犯關係之該名不詳人士所有（因
    係其出資購買），應依同條例第19條第1項前段規定，及共
    同犯罪行為，應由共犯各負全部責任之理論，諭知沒收，而
    因該等物品已扣案，無不能沒收之問題。至於該不詳人士應
    允給付被告之不詳報酬，被告尚未實際取得，非屬被告犯罪
    所得之財物，亦不在沒收之列。經核認事用法俱無違誤，量
    刑亦屬允當。被告上訴仍執陳詞，稱其符合自首要件，為無
    理由，應予駁回。
據上論斷，應依刑事訴訟法第368條，判決如主文。
本案經檢察官陳大偉到庭執行職務。
中　　華　　民　　國　　96　　年　　11　　月　　28　　日
                  刑事第十五庭審判長法　官  吳昭瑩
                                    法  官  李釱任
                                    法  官  蘇隆惠
以上正本證明與原本無異。
如不服本判決，應於收受送達後十日內向本院提出上訴書狀，其
未敘述上訴之理由者並得於提起上訴後十日內向本院補提理由書
（均須按他造當事人之人數附繕本）。
                                    書記官  吳玉華
中　　華　　民　　國　　96　　年　　11　　月　　28　　日
附錄本案論罪科刑法條：
毒品危害防制條例第4條第1項
製造、運輸、販賣第一級毒品者，處死刑或無期徒刑；處無期徒
刑者，得併科新臺幣1千萬元以下罰金。
懲治走私條例第2條第
私運管制物品進口、出口逾公告數額者，處7年以下有期徒刑，
得併科新臺幣3百萬元以下罰金。
前項之未遂犯罰之。
第1項所稱管制物品及其數額，由行政院公告之。
附表1 ：
┌────────────────────────────────────┐
│查獲之第一級毒品                                                        │
├──┬─────┬──┬──┬─────────────────────┤
│編號│品　　　名│數量│單位│備                                      註│
├──┼─────┼──┼──┼─────────┬───────────┤
│ 01 │第一級毒品│ 4  │ 包 │合計淨重365.44公克│1.法務部調查局96年3月2│
│　  │海洛因    │    │　  │，純度84.14 ％，純│  日調科壹字第09623015│
│    │          │    │    │質淨重307.48公克。│  570號鑑定書。       │
│    │          │    │    │                  │2.不含外包裝。        │
│    │          │    │    │                  │3.已扣案。            │
└──┴─────┴──┴──┴─────────┴───────────┘
附表2：
┌────────────────────────────────────┐
│供運輸毒品所用物品                                                      │
├──┬───────┬──┬──┬───────────────────┤
│編號│品　　　    名│數量│單位│備                                  註│
├──┼───────┼──┼──┼───────────────────┤
│ 01 │包裝附表1 所示│ 4  │ 個 │1.供運輸毒品所用，乃共犯即某真實姓名、│
│    │海洛因之物品（│    │    │  年籍不詳之成年男子所有。            │
│    │保險套、保鮮膜│    │    │2.已扣案。                            │
│    │）            │    │    │                                      │
└──┴───────┴──┴──┴───────────────────┘
